【裁判字號】    97,訴,2000
【裁判日期】    980226
【裁判案由】    薪給
【裁判全文】
臺北高等行政法院裁定
                                      97年度訴字第2000號
原      告  甲○○
訴訟代理人  吳文虎律師
被      告  國防部
代  表  人  乙○○部長）住同.
訴訟代理人  徐克銘律師
被      告  國防部軍備局
代  表  人  陳立嘉（局長）住同上
訴訟代理人  丁○○
            戊○○
被      告  國防部軍備局中山科學研究院
代  表  人  丙○○院長）住同.
訴訟代理人  李岳洋律師
複 代 理人  黃映智律師
上列當事人間因薪給事件，原告不服行政院中華民國97年6 月20
日院臺訴字第0970086745號訴願決定，提起行政訴訟。本院裁定
如下：
    主  文
原告之訴駁回。
訴訟費用由原告負擔。
    理  由
一、按「本法所稱行政規則，係指上級機關對下級機關，或長官
    對屬官，依其權限或職權為規範機關內部秩序及運作，所為
    非直接對外發生法規範效力之一般、抽象之規定。行政規則
    包括下列各款之規定︰1 、關於機關內部之組織、事務之分
    配、業務處理方式、人事管理等一般性規定。2 、為協助下
    級機關或屬官統一解釋法令、認定事實、及行使裁量權，而
    訂頒之解釋性規定及裁量基準。」、「本法所稱行政處分，
    係指行政機關就公法上具體事件所為之決定或其他公權力措
    施而對外直接發生法律效果之單方行政行為。」行政程序法
    第159 條、第92條第1 項分別定有明文。、「人民因中央或
    地方機關之違法行政處分，認為損害其權利或法律上之利益
    ，經依訴願法提起訴願而不服其決定，或提起訴願逾3 個月
    不為決定，或延長訴願決定期間逾2 個月不為決定者，得向
    高等行政法院提起撤銷訴訟。」、「原告之訴，有左列各款
    情形之一者，行政法院應以裁定駁回之。但其情形可以補正
    者，審判長應定期間先命補正：‧‧一○  起訴不合程式或
    不備其他要件者。」，行政訴訟法第4 條第1 項、第107 條
    第1 項第10款亦分別定有明文，可知行政機關所為單純事實
    敘述（或事實通知）或理由說明之復函，人民既不因該復函
    之敘述或說明而生任何法律上之不利效果者，自非行政處分
    ，人民若對之提起訴訟，法院即應依行政訴訟法第第107 條
    第1 項第10款規定駁回其訴。
二、本件起訴意旨略以：被告國防部以96年9 月11日睦瞻字第09
    60001451號令頒訂「支領退休俸退伍軍人再任國軍編制外雇
    用人員薪給處理原則」（下稱編制外雇用人員薪給處理原則
    ），適用對象為支領退休俸退伍軍人再任「國軍聘用及雇用
    人員管理作業要點」所定之國軍各類編制外雇用人員，不含
    編制外之評價聘雇僱用各等人員及基金聘雇下之評價雇用（
    生產作業）人員。其薪給調整方式由月支待遇超過停發退休
    俸標準者，於96年12月底前自行衡酌於「調降薪給、不停俸
    」、「不調降薪給、停俸」及「離職、不停俸」3 種方式擇
    一適用。嗣被告國防部以97年3 月3 日國力規劃字第097000
    0897號令廢止編制外雇用人員薪給處理原則，於同日以國力
    規劃字第0970000898號令頒「支領退休俸退伍軍人再任國軍
    編制外雇用人員重新核薪、退休俸停發及離退進用事宜」，
    溯自97年1 月1 日起，由再任人員選擇重新核薪合意協定、
    停發退休俸、辦理離退擇一適用，被告國防部軍備局( 下稱
    軍備局) 以97年3 月5 日國備綜合字第0970002557號令「支
    領退休俸退伍軍人再任國軍編制外雇用人員重新核薪、退休
    俸停發及離退進用事宜」轉發，原告97年3 月24日簽署聲明
    書同意減薪但載有：「附註：此聲明書為院方轉國防部（97
    年3 月3 日國力規劃字第0970000898號令附件）版本，內容
    與本人90年12月24日到院進用勞動條件不符【「陸海空軍軍
    官士官服役條例第32條第1 項第3 款」、工資上限38,310
    元及「不停俸」】，本人已就本事件依法提出訴願，為保障
    個人權益（工作權及持續支領退休俸），暫依院方要求提出
    勾選。」，然被告國防部軍備局、中山科學研究院( 下稱中
    科院) 仍以97年4 月3 日備科人資字第0970003723號令「核
    定本院支領退休俸退伍軍人再任國軍編制外雇用人員王雄師
    等46員重新核薪，以97年1 月1 日生效。」之行政處分造成
    原告每月被扣新台幣（下同）7,565 元，爰訴請判決（一)
    訴願決定撤銷。( 二) 撤銷被告國防部97年3 月3 日國力規
    劃字第0970000898號令頒「支領退休俸退伍軍人再任國軍編
    制外雇用人員重新核薪、退休俸停發及離退進用事宜」之行
    政處分。（三）撤銷被告97年3 月5 日國備綜合字第097000
    2557號令「支領退休俸退伍軍人再任國軍編制外雇用人員重
    新核薪、退休俸停發及離退進用事宜」之行政處分。（四)
    撤銷被告中科院97年4 月3 日備科人資字第0970003723號令
    「核定本院支領退休俸退伍軍人再任國軍編制外雇用人員王
    雄師先生等46員重新核薪，以97年1 月1 日生效。」之行政
    處分等語（至原告訴請被告國防部或中科院給付原告自97年
    1 月1 日起至本件判決確定時止，每月工資損害差額7,565
    元部分，另移送台灣桃園地方法院民事庭審理）。
三、經查：
（一）按「行政上之事實行為態樣繁多，吾人略加歸類有下列數
      種：（一）內部行為：行政機關相互間或行政機關內部單
      位間意見之交換、文書之往來；或有隸屬關係之公務員間
      簽呈或指示等均屬之。」（學者吳庚著行政法之理論與實
      用參照），可知如係上級機關對於所屬下級機關之指示並
      非行政處分，僅屬行政規則或事實行為。
（二）本件被告國防部97年3 月3 日國力規劃字第0970000898號
      令所頒「支領退休俸退伍軍人再任國軍編制外雇用人員重
      新核薪、退休俸停發及離退進用事宜」，係被告就所屬人
      員薪給發放之一般規範，其受文者均為下級單位，並無原
      告，僅屬內部行政規則，非就公法上具體事件所為之決定
      ，尚非行政處分。原告主張該令係「作為停發原告退休俸
      之準備，係針對原告為相對人之行政處分」云云，尚無足
      採。
（三）被告軍備局97年3 月5 日國備綜合字第0970002557號令僅
      在轉知中科院有關被告國防部97年3 月3 日國力規劃字第
      0970000898號令，其受文者僅為下級單位，並無原告，該
      函僅屬轉達上級指示之事實行為，尚非對原告為行政處分
      。原告主張該函係係軍備局單方要原告在重新核薪、退休
      俸停發或離退，3 選1 之行政處分云云，尚無足採。
（四）至原告與被告中科院間之法律關係，係雙方依國軍聘任及
      雇用人員管理規則簽訂聘雇契約，以1 至2 年之期限重新
      考核後再行續聘，本件有關「核減薪資」之爭議，乃基於
      原告所簽署聲明書（同意留任減薪），被告中科院因而以
      97 年4月3 日備科人資字第0970003723號令將雙方就僱傭
      關係之薪資所達成之私法上合意結果通知原告，該97年4
      月3 日備科人資字第0970003723號令自非行政處分。至該
      聲明書是否有民事上可得撤銷或無效之原因，自應由民事
      法庭為審理。原告雖主張被告中科院前揭命令係以原告為
      相對人，且係適用陸海空軍軍官士官服役條例第32條第1
      款對原告重新核減薪資，自屬行政處分云云，惟查原告若
      不簽署聲請書同意減薪，被告中科院自不可能發函核定減
      薪，若原告未同意減薪或離退，而被告中科院竟逕予減薪
      或命離退，則屬中科院是否有民事債務不履行之問題。易
      言之，必也原告不同意民事上之減薪或離退，被告國防部
      才會核定「停發退休俸」之行政處分，原告前揭聲明書係
      以民事上「減薪」或「離職」之合意，用以交換被告國防
      部不為「停俸」之行政處分，被告中科院因而以97年4 月
      3 日備科人資字第0970003723號令將雙方就減薪所達成之
      私法合意結果通知原告，自非行政處分，原告主張尚不足
      採。
四、從而，被告國防部97年3 月3 日國力規劃字第0970000898號
    令、被告軍備局97年3 月5 日國備綜合字第0970002557號令
    、被告中科院97年4 月3 日備科人資字第0970003723號令既
    均非行政處分，訴願機關為不受理之決定，並無不合。原告
    復對之提起本件行政訴訟，顯非合法，應予駁回。至原告訴
    請被告國防部或中科院給付原告自97年1 月1 日起至本件判
    決確定時止，每月工資損害差額7,565 元部分，另移送台灣
    桃園地方法院民事庭審理，併此敘明。
五、依行政訴訟法第107第1項第10款、第104條，民事訴訟法第
    95條、第78條，裁定如主文。
中    華    民    國    98    年    2     月    26    日
                    臺北高等行政法院第三庭
                              審判長法  官  楊莉莉
                                    法  官  林惠瑜
                                    法  官  畢乃俊
上為正本係照原本作成。
如不服本裁定，應於送達後10日內向本院提出抗告狀（須按他造
人數附繕本）。
中    華    民    國    98    年     2    月    26    日
                                    書記官  簡信滇


司法院資訊處製作；財團法人民間司法改革基金會備份。
